【裁判字號】    99,台上,1804
【裁判日期】    990325
【裁判案由】    違反毒品危害防制條例
【裁判全文】
最高法院刑事判決            九十九年度台上字第一八０四號
上  訴  人  甲○○
選任辯護人  吳國輝律師
上列上訴人因違反毒品危害防制條例案件，不服台灣高等法院中
華民國九十八年十二月三十一日第二審更審判決（九十八年度上
更(一)字第五三五號，起訴案號：台灣桃園地方法院檢察署九十七
年度偵字第四００五號），提起上訴，本院判決如下：
    主  文
上訴駁回。
    理  由
按刑事訴訟法第三百七十七條規定，上訴於第三審法院，非以判
決違背法令為理由，不得為之。是提起第三審上訴，應以原判決
違背法令為理由，係屬法定要件。如果上訴理由書狀並未依據卷
內訴訟資料，具體指摘原判決不適用何種法則或如何適用不當，
或所指摘原判決違法情事，顯與法律規定得為第三審上訴理由之
違法情形，不相適合時，均應認其上訴為不合法律上之程式，予
以駁回。本件原判決依憑上訴人甲○○於第一審及原審供承本件
犯罪事實及其他相關證據資料，認上訴人有如其事實欄所載之犯
行明確。因而撤銷第一審之科刑判決，改判仍依想像競合犯，從
一重論處上訴人共同運輸第三級毒品罪刑，已詳述所憑之證據及
其認定之理由。上訴意旨略以：(一)、本案事實與台灣高等法院九
十八年度上訴字第一六五二號判決所載犯罪事實，為接續犯之實
質上一罪，原審另為實體判決，判決違法。(二)、上訴人於併案審
理之另案（台灣士林地方法院檢察署九十七年度偵字第六六二七
號），民國九十七年七月十五日偵訊中已坦承本案犯行，應有毒
品危害防制條例第十七條第二項減刑之適用；上訴人供出毒品來
源王少竣，原判決依前揭條例第十七條第一項規定，減輕其刑，
較諸上訴審僅減輕四個月，未符刑法第六十六條規定，又未依刑
法第五十九條酌減其刑，均非適法等語。惟查：(一)、犯罪事實之
認定、證據之取捨及證明力之判斷，俱屬事實審法院之職權，苟
其取捨判斷不違背經驗與論理法則，即不能指為違法。原判決已
詳細敘明依憑上訴人於第一審、原審供承本件犯罪事實，證人陳
秉涵、白振謙、翁靖遠、田正倫、梁國德等分別於另案警詢、偵
審之證詞，佐以卷附相關搜索扣押筆錄、扣押物品目錄表、Ｘ光
檢查儀貨物報告表、毒品檢驗通知書（鑑定書）、查獲毒品照片
，暨扣案毒品、手錶、行動電話等證據資料，參互勾稽判斷，於
理由內逐一論述剖明其採證認事之理由，並敘明本於調查所得之
心證，而為事實判斷之理由，所為論斷及說明，由形式上觀察，
無違經驗與論理法則，且屬事實審法院取捨證據職權之適法行使
，尚難漫指為違法。(二)、同一案件繫屬於有管轄權之數法院者，
由繫屬在先之法院審判之；但經共同之直接上級法院裁定，亦得
由繫屬在後之法院審判。而案件有依前揭規定不得為審判之情形
者，應諭知不受理之判決，刑事訴訟法第八條、第三百零三條第
七款分別定有明文。此項規定旨在避免對同一被告之同一犯罪事
實，實體法上祇有一個刑罰權，再受重複裁判，有違一事不再理
之原則。而所謂同一案件，係指被告相同，其犯罪事實亦相同者
；或接續犯、想像競合犯等裁判上之一罪，基於審判不可分，就
犯罪事實之一部有管轄權者，對其全部均有管轄權，亦屬之。故
被告相同，然其犯罪事實不同則非此所謂同一案件。原判決已敘
明上訴人本件運輸毒品犯行，基於委託運送時間、運送方式、毒
品來源等，與前案判決所載犯罪，如何非基於同一犯意、無實質
上一罪關係，非同一案件之理由稽詳，難認有何違背法令之情形
。(三)、毒品危害防制條例第十七條第二項「犯第四條至第八條之
罪於偵查及審判中均自白者，減輕其刑。」係指被告於偵查及審
判中均自白犯罪而言。立法意旨係基於鼓勵被告自白認罪以啟自
新，並促使案件儘早確定之刑事政策考量。稽之卷證，上訴人於
本案遭查獲之當日（九十六年十二月十五日）旋即離台赴大陸（
見偵查卷第二一頁背面、第三五頁），於偵查中經檢察官依法傳
、拘無著（同上卷第七、八、三二、三三頁）後已遭起訴，上訴
人就本件運輸第三級毒品愷他命之犯罪事實，並未在偵查中自白
（同上卷第六頁），縱其後於所載另案之偵查中供承本件犯罪事
實，仍與前揭立法旨意不符，不符該減刑之法定要件，原判決已
於理由內說明無適用前揭條項減輕其刑之理由稽詳，無判決不適
用法則之違法。(四)、犯第四條至第八條、第十條或第十一條之罪
，供出毒品來源，因而查獲其他正犯或共犯者，減輕或免除其刑
，毒品危害防制條例第十七條第一項定有明文。而有期徒刑減輕
者，除同時有免除其刑之規定外，減輕其刑至二分之一，為刑法
第六十六條所明定。所謂減輕其刑至二分之一，係指減刑之最高
度以二分之一為限，並就法定本刑減輕而言，在二分之一限度之
內，究應如何減輕，法院本有自由裁量之權。本件上訴人供出毒
品來源，因而查獲其他正犯，原判決已依毒品危害防制條例第十
七條第一項規定，減輕其刑，並於理由內予以說明，經核於法無
違。上訴人不服上訴審之判決，提起第三審上訴，經本院撤銷該
上訴審判決，發回原審法院更審，是該更審前之第二審判決，既
經本院撤銷，已失其效力，原審更審後之判決自不受其拘束。上
訴意旨以原判決依前揭條項減輕其刑，較諸上訴審僅減輕四個月
，未符刑法第六十六條規定云云，對於原審該項職權之適法行使
，任意爭執，非適法之第三審上訴理由。(五)、量刑輕重，係屬事
實審法院得依職權自由裁量之事項，苟已以行為人之責任為基礎
，並審酌刑法第五十七條各款所列情狀而未逾越法定刑度，即不
得遽指為違法。而同法第五十九條之酌量減輕其刑，必須犯罪另
有特殊原因與環境等，在客觀上足以引起一般同情，認為即予宣
告法定最低刑期，猶嫌過重者，始有其適用。上訴人所論處之罪
，為法定本刑屬五年以上有期徒刑，得併科新台幣七百萬元以下
罰金之罪。原判決已說明審酌刑法第五十七條各款所列事項而為
量刑之理由，既未逾越法定刑度，亦未濫用其權限，併已敘明上
訴人運輸毒品數量龐大，危害甚鉅，無可憫恕等情形，未酌減其
刑，均無違法可言。上訴意旨，對於原判決究竟如何違背法令，
非依卷內資料為具體指摘，猶執陳詞，對於原判決已詳為論斷及
說明之事項，再為爭辯，並對原審採證認事之職權行使，任意指
摘，難謂已符合首揭法定上訴要件，其上訴不合法律上之程式，
應予駁回。
據上論結，應依刑事訴訟法第三百九十五條前段，判決如主文。
中    華    民    國  九十九  年    三    月  二十五  日
                      最高法院刑事第十一庭
                          審判長法官  石  木  欽
                                法官  洪  佳  濱
                                法官  韓  金  秀
                                法官  段  景  榕
                                法官  周  煙  平
本件正本證明與原本無異
                                      書  記  官
中    華    民    國  九十九  年    三    月  二十九  日
                                                     m

司法院資訊處製作；財團法人民間司法改革基金會備份。
